【裁判字號】    99,交聲,4047
【裁判日期】    991201
【裁判案由】    聲明異議
【裁判全文】
臺灣臺中地方法院交通事件裁定        99年度交聲字第4047號
原處分機關  交通部公路總局臺中區監理所
異  議  人
即受處分人  紀昱文
上列受處分人因違反道路交通管理處罰條例案件，對於交通部公
路總局臺中區監理所98年8月19日所為之處分（中監違字第裁60-
HC0000000號），聲明異議，本院裁定如下：
    主    文
異議駁回。
    理  由
一、按受處分人，不服道路交通管理處罰條例第8 條主管機關所
    為之處罰，得於接到裁決書之翌日起20日內，向管轄地方法
    院聲明異議；又交通法庭認聲明異議不合法律上之程式或其
    異議權已經喪失者者，應以裁定駁回之，但其不合法律上之
    程式可補正者，應先訂期命為補正，逾期不補正者，即予駁
    回，道路交通管理處罰條例第87條第1 項、道路交通案件處
    理辦法第18條分別定有明文。
二、再按處理違反道路交通管理事件，有關文書送達之程序，準
    用行政程序法送達之規定。送達，於應受送達人之住居所、
    事務所或營業所為之。但在行政機關辦公處所或他處會晤應
    受送達人時，得於會晤處所為之；於應送達處所不獲會晤應
    受送達人時，得將文書付與有辨別事理能力之同居人、受僱
    人或應送達處所之接收郵件人員；又送達不能依前2 條規定
    為之者，得將文書寄存送達地之地方自治或警察機關，並作
    送達通知書兩份，一份黏貼於應受送達人住居所、事務所、
    營業所或其就業處所門首，另一份交由鄰居轉交或置於該送
    達處所信箱或其他適當位置，以為送達。前項情形，由郵政
    機關為送達者，得將文書寄存於送達地之郵政機關。寄存機
    關自收受寄存文書之日起，應保存3 個月。行政程序法第72
    條第1項、第73條第1項、第74條分別定有明文。
三、異議人即受處分人紀昱文駕駛EYA- 339號輕型機車於民國96
    年10月26日22時16分許，在臺中縣龍井鄉○○路○段242號前
    ，因「發生車禍，經警方當場實施酒測酒測值為0.93mg/L，
    超過標準值0.25mg/L」違規，為臺中縣警局烏日分局龍津派
    出所員警依違反道路交通管理處罰條例第35條第1項第1款舉
    發。其緩起訴已期滿確定，原處分機關遂於遂於98年8 月19
    日以中監違字第裁60-HC0000000號裁決書裁處罰鍰新臺幣4
    萬5 千元，施以道安講習（關於吊扣機車駕駛執照，由於異
    議人於98年4月7日因另案酒駕遭註銷機車駕駛執照，本件98
    年8 月19日裁決時已無駕照可供吊扣，又異議人本件違規之
    際並非無照駕駛，不予裁處禁考，其吊扣處分已被後案吸收
    有本院公務電話紀錄表、證號查詢機車駕駛人資料在卷可憑
    ），逾期依裁決書處罰主文規定裁處。異議人自95年5月8日
    起設籍於臺中縣梧棲鎮○○路50號（原住臺中縣龍井鄉○○
    路○段29巷31弄8號），異議人並自96年年底搬至梧棲居住，
    上開裁決書於98年8 月25日寄送至臺中縣梧棲鎮○○路50號
    即異議人之設籍地址，因未獲會晤異議人，亦無受領文書之
    同居人或受僱人，郵務人員於同日將該件文書寄存於梧棲鎮
    ○○路129 號台中港郵局，並依規定製作送達通知書2份，1
    份黏貼於應受送達人住所門首，1 份置於受送達處所信箱或
    適當位置，而依法送達在案，有該舉發違反道路交通管理事
    件通知單、裁決書、送證證書、異議人全戶戶籍資料查詢結
    果、本院電話紀錄表等在卷可稽。異議人遲至99年11月9 日
    始具狀聲明異議，經原處分機關於99年11月9 日收受，有蓋
    有原處分機關收文章之聲明異議狀在卷可按，顯已逾20日之
    異議期間，是其異議不合法，且無從補正，依前開規定，應
    予駁回。本件聲明異議既屬不合法，本院即無從就原裁定機
    關所為之處分適法與否為實體審查，併予敘明。
四、末按「違法行政處分於法定救濟期間經過後，原處分機關得
    依職權為全部或一部之撤銷；其上級機關，亦得為之。」；
    「行政處分於法定救濟期間經過後，具有下列各款情形之一
    者，相對人或利害關係人得向行政機關申請撤銷、廢止或變
    更之。但相對人或利害關係人因重大過失而未能在行政程式
    或救濟程式中主張其事由者，不在此限。一、具有持續效力
    之行政處分所依據之事實事後發生有利於相對人或利害關係
    人之變更者。二、發生新事實或發現新證據者，但以如經斟
    酌可受較有利益之處分者為限。三、其他具有相當於行政訴
    訟法所定再審事由且足以影響行政處分者。」，行政程序法
    第117條前段及第128條第1 項分別定有明文，顯見行政處分
    （包含行政秩序罰）於經法定救濟期間後，倘有上開情形，
    行政機關仍得予以撤銷或廢止，但須由原處分機關依職權，
    或是由處分相對人向行政機關申請撤銷或廢止之，始為適法
    。基此，本件原處分機關如認其前述罰鍰之處罰，已因上開
    緩起訴處分之確定而有違法之處時，則仍可依職權撤銷該違
    法之處罰，或是基於受處分人之申請而加以撤銷，併此敘明
    。
五、依道路交通管理處罰條例第87條第2 項、道路交通事件處理
    辦法第17條，裁定如主文。
中    華    民    國    99    年    12    月    1     日
                  交通法庭    法  官  林慧英
以上正本證明與原本無異。
如不服本裁定，應於收受送達後5日內向本院提出抗告狀。（應
附繕本）
                              書記官  廖碩薇
中    華    民    國    99    年    12    月    1     日

司法院資訊處製作；財團法人民間司法改革基金會備份。
